臺灣高等法院刑事判決
111年度上訴字第649號
上  訴  人  
即  被  告  林語庭



上列上訴人因詐欺等案件，不服臺灣士林地方法院110年度金訴
字第158、187號，中華民國110年12月22日第一審判決（起訴案
號：臺灣士林地方檢察署110年度偵字第1879號；追加起訴案號
：同署110年度偵字第8235號），提起上訴，本院判決如下：
    主  文
原判決撤銷。
甲○○犯三人以上共同詐欺取財罪，共貳罪，各處有期徒刑壹年貳
月。應執行有期徒刑壹年肆月。
未扣案之犯罪所得新臺幣捌仟肆佰貳拾玖元沒收，於全部或一部
不能沒收或不宜執行沒收時，追徵其價額。
    事  實
一、甲○○於民國109年11月9日某時，依社群軟體Facebook上某徵
    才廣告內容，透過通訊軟體LINE先後與真實姓名、年籍均不
    詳暱稱「雅婷」、「張智傑」之人聯繫後，經「雅婷」、「
    張智傑」告以其工作內容為：提供其金融帳戶供款項匯入，
    其再依指示將款項提領出來交予對方指派前去收款之人，即
    可獲取提款金額2%至4%之報酬。甲○○依其智識程度及社會生
    活經驗，可預見對方應係詐欺集團成員，倘依指示提供帳戶
    及提領款項轉交予他人，將因此遂行詐欺取財犯行，而使他
    人因此受騙致發生財產法益受損之結果，並藉由其帳戶掩飾
    或隱匿詐欺犯罪所得之所在、去向，同時亦將因而參與以實
    施詐欺為手段，具持續性、牟利性及結構性之詐欺犯罪組織
    ，然其為求賺取上開報酬，竟基於參與犯罪組織之不確定故
    意，加入由「雅婷」、「張智傑」及其他不詳詐欺集團成員
    （無證據證明有未滿18歲之人）所組成之詐欺集團犯罪組織
    ，提供帳戶並擔任領款車手，且與該詐欺集團成員，意圖為
    自己不法之所有，基於三人以上共同詐欺取財及洗錢之犯意
    聯絡，於109年11月11日左右，由甲○○將其所申辦之台新商業
    銀行帳號00000000000000號帳戶（下稱台新帳戶）之存摺封
    面以LINE傳送予「張智傑」，而提供其帳號予「張智傑」等
    人使用。嗣由該詐欺集團不詳成員，於附表「詐騙」欄所示
    之時間，以各該編號所示之方式，分別對丙○○、乙○○施以詐
    術，致其等陷於錯誤，而於附表各該編號「匯款」欄所示之
    時間，匯款如該欄所示之金額至上開台新帳戶。再由甲○○依
    「張智傑」之指示，於附表「提領」欄所示時間、地點，持
    其台新帳戶之提款卡或臨櫃、1次或分次提領附表各該編號
    所示之金額後，再分別於附表「交付」欄所示時間、地點，
    各交予「張智傑」所指派之該詐欺集團某2名不詳成員，以
    此方式掩飾、隱匿前揭犯罪所得之去向。嗣因丙○○、乙○○發
    覺受騙後報警處理，而循線查知上情。
二、案經丙○○、乙○○分別訴由新北市政府警察局蘆洲分局、苗栗
    縣警察局通宵分局報請臺灣士林地方檢察署檢察官偵查起訴
    及追加起訴。
    理  由
壹、證據能力：
一、所涉組織部分：
　㈠按組織犯罪防制條例第12條第1項中段規定：「訊問證人之筆
    錄，以在檢察官或法官面前作成，並經踐行刑事訴訟法所定
    訊問證人之程序者為限，始得採為證據」，係以立法排除被
    告以外之人於警詢或檢察事務官調查中所為之陳述，得適用
    刑事訴訟法第159條之2、第159條之3及第159條之5之規定，
    是證人於警詢時之陳述，於違反組織犯罪防制條例案件，即
    絕對不具有證據能力，自不得採為判決基礎（最高法院107
    年度台上字第3589號判決意旨參照）。
　㈡被告甲○○所涉違反組織犯罪防制條例之罪部分，附表編號1、
    2所示之告訴人丙○○、乙○○於警詢時以證人身分所為之陳述
    ，依前揭組織犯罪防制條例之特別規定及說明，即絕對不具
    證據能力，不得採為判決基礎（然就其他加重詐欺取財、一
    般洗錢部分則不受此限制）。
二、所涉其他加重詐欺、一般洗錢部分：
　　本件認定事實所引用之卷證資料（包含人證、書證，詳下述
    及者），並無證據證明係公務員違背法定程序所取得，與本
    案亦有自然之關連性，公訴人、被告迄至本案言詞辯論終結
    ，均不爭執該等卷證之證據能力或曾提出關於證據能力之聲
    明異議，本院認引為證據為適當，是依刑事訴訟法第159條
    之5等規定，下述認定事實所引用之證據方法均有證據能力
    。
貳、認定事實：
一、訊據被告固坦承有提供其台新帳戶帳號予「張智傑」使用，
    並依「張智傑」之指示，於附表所示之時、地提款後，再將
    款項交予「張智傑」所指派不詳之人，因而獲取報酬等情，
    惟矢口否認犯行，辯稱：我只是因為打工受騙而被詐欺集團
    利用之車手，不應該只查我判我有罪，而不查詐騙集團的人
    等語。
二、經查，被告確有將其所申辦之台新帳戶之存摺封面拍照後以
    LINE傳送予「張智傑」，並提供予「張智傑」等人使用，實
    際上係作為詐騙被害人匯款之人頭帳戶，且附表所示之告訴
    人，因遭詐欺集團施以附表「詐騙」欄所示詐術，致其等陷
    於錯誤，而於附表「匯款」欄所示之時間、金額，匯款至被
    告上開台新帳戶內，再由被告依「張智傑」之指示，於附表
    「提領」欄所示之時、地，以其台新帳戶之提款卡或臨櫃、
    1次或分次提領各編號所示之金額後，再分別攜至指定之交
    付款項地點，交予「張智傑」所指派、實為該詐欺集團不詳
    成員收取，因此獲得新臺幣（下同）2萬元之報酬（含本案
    及另案，詳下述），業據被告於偵查、原審及本院審理時供
    述甚詳，核與證人即告訴人丙○○、乙○○證述遭詐騙之情相符
    ，並有附表編號1、2「證據索引」欄內所示之書證在卷可查
    ，足見丙○○、乙○○2人遭本案詐欺集團成員訛騙匯款至被告
    所提供之台新帳戶後，款項隨即由被告以前開方式提領而出
    ，復再各轉交予詐欺集團某不詳成員無誤。
三、根據被告供稱：我是在臉書看到徵求短期兼差人員的廣告，
    對方叫我加LINE，之後就是透過LINE跟「雅婷」聯絡、面試
    ，「雅婷」沒有說他的職位，只有說他負責面試，都是透過
    LINE寫的，沒有見過對方。對方說他們是投顧公司，專門經
    營比特幣、虛擬貨幣，因為客戶個資關係，大筆金額希望我
    們兼差員工提領。他們沒有說公司的地址、電話，說是線上
    作業，不用去公司，我那時履歷投很多家，因為這家是外國
    公司，所以我沒有查證是否有這家公司，其他公司我有查。
    「雅婷」說面試好就可以上班了，沒有叫我寫履歷表，但有
    叫我拍證件傳給他。對方要求我提供帳戶，要讓客戶匯錢進
    去，我的工作內容是「張智傑」通知我客戶把錢匯到我帳戶
    ，叫我去他指定的銀行領錢，再直接交給業務，並以我提領
    金額的4%當作薪資，因我替客戶領錢，錢在我手裡，公司就
    直接扣掉給我。本案我只有看過跟我拿錢的那兩個業務，業
    務真實姓名年籍均不知等語（見偵1879卷第10至11、55至57
    頁、金訴158卷一第117至118頁、本院卷第122至123頁筆錄
    ），並有被告提供之LINE對話紀錄截圖在卷為憑（見金訴15
    8卷一第61至72頁），可知：
　㈠被告之求職經過，與一般正常經營之公司會在徵才廣告載明
    公司名稱、地址、工作內容、所需員工條件等徵才細節，並
    請應徵者提供學經歷等相關個人資料及通過面試，確認應徵
    者具備公司所需員工條件等招募員工情形顯屬有別，且與被
    告聯繫工作內容之「雅婷」、「張智傑」，除均未曾實際與
    被告見面、未將其等個人真實姓名告知被告外，在其等與被
    告LINE對話過程中，亦未曾向被告敘明其等所屬公司之名稱
    、地址、電話或其他可資識別之資訊，被告亦未如其先前之
    工作或應徵經驗對該所謂之「公司」進行任何查證，且「張
    智傑」均指派身分不詳之人與被告見面，顯係刻意隱匿真實
    身分，亦與一般從事合法業務之情形不符，既有「業務」負
    責跑客戶業務，有任何帳戶使用或提領需求，大可透過該「
    業務」處理，何需另外應徵他人提供帳戶並提領款項再轉交
    「業務」，是從被告上開應徵過程，即可知悉整個模式都有
    明顯隱匿身分、製造斷點之現象，則對方極有可能係假借應
    徵工作之名，而欲透過應徵者遂行某種不法犯罪行為，應為
    具備一般智識或生活經驗之人所預見。
　㈡金融機構帳戶之帳號、存摺、提款卡等資料，具專屬、私密
    性，並以本人使用為原則，縱偶遇特殊情況而將帳號告知他
    人使用，或將存摺等資料交付他人，亦應是與對方具相當信
    賴關係，而無任意交付不熟識、無信賴關係他人使用自己帳
    戶之理，故若非意在將該存款帳戶作為犯罪之不法目的或掩
    飾真實身分，實無無端借用他人金融帳戶之必要；又如支付
    代價委由他人提供帳戶供款項匯入，並以隨機選定之任意地
    點，臨櫃或由自動櫃員機提領款項據以交付，支薪者卻隱藏
    不出、前來收款者又身分不明，則應徵提供帳戶並提領款項
    者，對依指示所提領之自己帳戶內款項可能係詐欺所得之不
    法來源，應有相當之預見或認知，且詐欺集團利用車手提領
    人頭帳戶款項，多年來，業經報章媒體多所披露，並屢由政
    府及新聞為反詐騙宣導，是一般具有通常智識或生活經驗之
    人，均可知支付報酬予提供帳戶者，或臨櫃或至自動付款設
    備方式提領帳戶款項者，多係藉此取得不法犯罪所得，並意
    圖隱匿帳戶內資金去向，以逃避追查，且既有「業務」，何
    需再找被告提供帳戶，其理之謬，已如前述，皆可見本案此
    等手法，應係詐騙集團一貫取得人頭帳戶後遂行收取帳戶內
    詐騙所得款項之犯罪模式，而應為一般人有預見之事實。
　㈢「張智傑」等人允諾被告僅需提領客戶匯入其帳戶內之款項
    ，再交予指定之人收取，即可輕鬆獲取提領金額的2%至4%之
    報酬，依一般人之社會工作經驗，豈有幫人提款，就能輕鬆
    獲取如此報酬之正當工作？而被告於本案僅在1天多之時間
    內提領幾筆款項，竟即實際獲得2萬元之報酬（包含另案款
    項在內，原本約定更高），與一般打零工之工作內容、時薪
    數額等勞務工作所能獲取之薪資行情相較，顯非合理、相當
    ，且對方既有「業務」，何需再支付被告所謂「高額佣金」
    給被告？事實上，被告亦曾就上開工作內容有所懷疑，而不
    止一次以LINE向對方詢問：「這是合法的嗎？」、「妳確定
    不是詐騙？」、「為何客戶不自己領錢」，並認：賺佣金的
    工作其實都很奇怪，10年前其在保險公司有做過幫客戶領錢
    之類似工作，但現在已禁止如此（見金訴158卷一第65、68
    頁截圖，同院卷第118頁、偵8235卷第71頁、偵1879卷第55
    至57頁筆錄），則被告依其先前工作經驗及實際應徵本案工
    作之認知，顯然都已懷疑對方事涉詐騙不法，對方只在LINE
    上保證，被告就相信對方，更無任何信賴關係作為基礎，均
    足以佐證被告上開臨訟答辯，違背卷內事證及通常經驗法則
    ，且與一般詐騙被害人非圖取報酬，反而遭詐騙而交付或匯
    出款項，其可能有之主觀心態並不相同，被告逕以其他詐騙
    案件之被害人立場相比自己，並非可採，至於應徵工作遭詐
    騙而被判無罪之案例，其個案基礎事實、當事人主觀認知及
    卷內證據均不同，自不能以此作為相信被告辯解為真之認定
    基礎，其他詐欺集團成員或主嫌未查獲，亦不能作為被告卸
    責之理由。
　㈣被告高職畢業，曾從事過保險公司收費員、中醫櫃台及包藥
    、清潔、洗碗、科技業助理工程師等工作（見金訴158卷一
    第118頁筆錄），行為時46歲，可知被告係智識正常，且具
    有一定社會生活與或工作經驗之中年人，承上各節，被告對
    於一般人都有預見本案涉及詐欺集團詐騙與洗錢之客觀事實
    ，依其認知與實際應徵過程，亦有相同之預見，並非如其臨
    訟答辯推稱不知，卻僅因圖取上開與其工作內容顯不相當之
    報酬，而逕稱相信對方云云，當係有縱使如此亦不違背其本
    意之心態，是被告仍決意按照「張智傑」等人指示為之，實
    際上所知或所見之兩個LINE帳號、兩個所謂「業務」之人，
    都足以讓被告知悉到本案乃3人以上之集團性犯罪，自堪認
    其具有參與詐騙集團、共同詐欺取財與洗錢之不確定故意及
    與對方集團成員相同之犯意聯絡。
四、綜上所述，卷內已有積極事證足以認定被告主觀犯意及客觀
    行為，被告上開所辯不可採，本案事證明確，被告各該犯行
    均已堪認定，自應依法論科。
參、論罪：
一、按行為人於參與同一詐欺集團之多次加重詐欺行為，因部分
    犯行發覺在後或偵查階段之先後不同，肇致起訴後分由不同
    之法官審理，為裨益法院審理範圍明確、便於事實認定，即
    應以數案中「最先繫屬於法院之案件」為準，以「該案件」
    中之「首次」加重詐欺犯行與參與犯罪組織罪論以想像競合
    。縱該首次犯行非屬事實上之首次，亦因參與犯罪組織之繼
    續行為，已為該案中之首次犯行所包攝，該參與犯罪組織行
    為之評價已獲滿足，自不再重複於他次詐欺犯行中再次論罪
    ，俾免於過度評價及悖於一事不再理原則。至於「另案」起
    訴之他次加重詐欺犯行，縱屬事實上之首次犯行，仍需單獨
    論以加重詐欺罪，以彰顯刑法對不同被害人財產保護之完整
    性，避免評價不足。犯罪之著手，係指行為人基於犯罪之決
    意而開始實行密接或合於該罪構成要件之行為而言。而首次
    加重詐欺犯行，其時序之認定，自應以詐欺取財罪之著手時
    點為判斷標準；詐欺取財罪之著手起算時點，依一般社會通
    念，咸認行為人以詐欺取財之目的，向被害人施用詐術，傳
    遞與事實不符之資訊，使被害人陷於錯誤，致財產有被侵害
    之危險時，即屬詐欺取財罪構成要件行為之著手，並非以取
    得財物之先後順序為認定依據（最高法院109年度台上字第3
    945號判決意旨可參）。藉此具體化「首次」加重詐欺犯行
    之程序及實體認定標準。
二、按洗錢防制法於105年12月28日修正公布，並於106年6月28
    日生效施行。修正後新法將洗錢行為之處置、多層化及整合
    等各階段，全部納為洗錢行為，而於新法第2條明文規定各
    種洗錢樣態，且新法第14條第1項所規範之一般洗錢罪，必
    須有第3條規定之前置特定犯罪作為聯結，始能成立。以詐
    欺集團犯罪為例，詐欺集團向被害人施用詐術後，為隱匿其
    詐欺所得財物之去向，而令被害人將其款項轉入該集團所持
    有、使用之人頭帳戶，並由該集團所屬之車手前往提領詐欺
    所得款項得逞，或由車手取得被害人交付之現金後，將該特
    定犯罪所得交予其他共同正犯而移轉之，因而有隱匿其去向
    之效果，即已該當於新法第14條第1項之一般洗錢罪。
三、查被告所加入參與之本案詐欺集團，顯然是3人以上，以實
    施詐欺為手段，所組成具有持續性及牟利性之有結構性組織
    ，與組織犯罪防制條例第2條第1項規定所定義之「犯罪組織
    」相符。又被告係於109年11月11日左右加入本案詐欺集團
    、提供自己帳戶，同年月12日開始從事領款車手之工作，其
    自該當於組織犯罪防制條例第3條第1項後段之參與犯罪組織
    罪，而被告所參與應係同一詐騙集團不同詐騙案件之士林另
    案及本案（被告均擔任領款車手、行為模式相同），本案係
    於110年2月20日繫屬於原審法院，另案於110年4月23日始繫
    屬於同一法院，該另案後經同一法院以110年度金訴字第258
    號判決判刑，嗣經本院以111年度上訴字第705號判決駁回上
    訴（見本院卷第41至54、89至103頁；被告上訴最高法院中
    ），則雖本案各被害人遭詐騙，非被告參與之事實上「首次
    」犯行（另案被害人遭詐騙時間早於本案），然依據一之說
    明，本案乃被告參與本案詐騙集團「最先繫屬於法院之案件
    」，仍應由本院就本案論處被告所犯參與犯罪組織罪，而被
    告參與本案詐欺集團之本案「首次」加重詐欺犯行，乃附表
    編號1所示之罪，故本院自應就被告附表編號1部分之犯行同
    時論以組織犯罪防制條例第3條第1項後段之參與犯罪組織罪
    ；又該詐欺集團係以附表所示之詐騙方式對各該告訴人施以
    詐術，令其等陷於錯誤後，依指示將錢匯入事先由被告提供
    之台新帳戶，再由被告依「張智傑」之指示將之分次領出，
    復再各轉交予詐欺集團不詳成員，客觀上均已製造該詐欺犯
    罪所得金流斷點，實質上使該犯罪所得嗣後之流向不明，達
    成隱匿犯罪所得之效果，且被告主觀上知悉贓款已層層轉交
    ，其目的即係為隱匿不同被害人所匯詐欺犯罪所得去向，自
    合於洗錢防制法第2條第2款之洗錢行為，而應論以同法第14
    條第1項之一般洗錢罪。
四、是依據上開說明，核被告就附表編號1所為，係犯組織犯罪
    防制條例第3條第1項後段之參與犯罪組織罪、刑法第339條
    之4第1項第2款之三人以上共同犯詐欺取財罪及洗錢防制法
    第14條第1項之一般洗錢罪；就附表編號2所為，係犯刑法第
    339條之4第1項第2款之三人以上共同犯詐欺取財罪及洗錢防
    制法第14條第1項之一般洗錢罪。起訴書雖漏未論及被告就
    附表編號1所為涉犯參與犯罪組織罪，惟此部分與檢察官起
    訴被告加重詐欺取財罪、一般洗錢罪部分，有想像競合之裁
    判上一罪關係，為起訴效力所及，被告並已獲告知罪名而無
    礙其訴訟防禦權，本院自得一併審究。
五、被告與「雅婷」、「張智傑」及其等所屬詐欺集團成員間，
    就上開犯行，有犯意聯絡及行為分擔，均應論以共同正犯。
六、被告就附表編號1、2所示之犯行，均各係以一行為觸犯前開
    數罪名，為想像競合犯，均應依刑法第55條前段規定，各從
    一重即三人以上共同詐欺取財罪處斷。
七、被告就附表編號1、2之不同被害人犯行，犯意各別，行為（
    領款及交款時、地）不同，各侵害不同被害人之財產法益，
    應予分論併罰。
肆、撤銷改判之理由與量刑、沒收：
一、原審同認被告有罪，予以論罪科刑，固非無見，然而，原審
    漏未論及被告所為亦犯參與犯罪組織罪，認事用法有所違誤
    ，且對犯罪所得金額之估算亦非正確（詳下述），除原判決
    關於沒收之諭知因此有誤外，亦涉及被告所犯本案2罪之不
    法利得多寡之量刑基礎事實認定，自實質影響量刑之妥當性
    ，被告提起上訴，仍執前詞否認犯罪，業經本院逐一指駁如
    前，其答辯並非可採，是其上訴為無理由，但原判決既有前
    揭罪刑及沒收方面之違誤，自屬無可維持，應由本院予以撤
    銷改判，原審所定執行刑，亦失其依據，同應一併撤銷。
二、爰審酌被告不思循正當途徑獲取收入，反為獲取不法報酬而
    加入本案詐欺集團，不僅提供自己帳戶，亦擔任領款車手角
    色，並將所提領款項上繳，以此方式參與詐取附表編號1、2
    所示告訴人丙○○、乙○○之財物，獲取不法利益，損及人我互
    信，並藉由人頭帳戶之使用及詐騙款項之層層轉交，製造金
    流斷點，致檢警機關追查不易，致使各該被害人受有各該金
    額之財產損害，且被告犯後迄今仍否認犯行，顯未能正視其
    行為之不法，犯後態度不佳，惟考量被告參與本案詐欺集團
    前，並無犯罪紀錄，素行良好，兼衡其於該詐欺集團成員間
    之層級分工已屬末端，參與情節較輕，但仍已實際獲取不法
    利得（詳下述），暨被告高職畢業之智識程度、現打零工、
    月收入約5,000至1萬元之生活狀況、本案不法利得多寡等一
    切情況，就被告所犯2罪，各量處如主文第2項所示之刑（強
    制工作部分，業經司法院釋字第812號解釋宣告違憲，茲不
    贅述），並衡量被告所犯皆係同種類之罪、犯罪時間接近、
    手法一致，責任非難重複程度甚高，故定其應執行刑如主文
    第2項所示。
三、沒收部分：　　
　㈠被告供稱：其依「張智傑」指示共提領約150萬元，對方本來
    要給其領款金額之4%，但後來說其第一次做，算是打工，所
    以要扣2%，後來也只有給其2萬元報酬（見金訴158卷一第11
    8頁、本院卷第123頁筆錄），但依被告所述、本案卷證及另
    案判決，被告兩案實際提領之金額各為40萬元（本案）、87
    萬元（另案），是被告上開所謂提領約150萬元，並不精確
    ，則原審先以2萬元及150萬元之比例，認定被告實際獲得之
    報酬為提款金額之1.33%（計算式：2÷150＝1.33%），復以被
    告於本案提款金額總計為40萬元，因此依比例估算，認定被
    告於本案提款金額之報酬應為5,320元（計算式：400,000×1
    .33%＝5,320），其估算基礎（1.33%）已非正確，所得出之
    本案犯罪所得金額（5,320元）自非正確，則原判決關於沒
    收及追徵未扣案犯罪所得部分，同應一併撤銷，本院斟酌另
    案既已估算並沒收犯罪所得11,571元（見本院卷第99頁判決
    ），為避免卷證互有矛盾，本案之犯罪所得，自應就被告實
    際獲得之2萬元扣除另案所得後，估算為8,429元，此犯罪所
    得既未扣案，自應依法諭知沒收、追徵如主文第3項所示（
    犯罪所得沒收之諭知，並無不利益變更禁止原則之適用，最
    高法院107年度台上字第3559號判決參照）。
　㈡因被告為警查獲時，扣除自己所得報酬外，已將提領之贓款
    交予「張智傑」所指派之人，已未保有洗錢行為之標的，應
    認已移轉予其他同詐欺集團成員，自應認定被告所隱匿去向
    之詐欺所得財物未於本案所查獲，而不依洗錢防制法第18條
    第1項前段之規定予以沒收，附此敘明。　
　㈢被告用以與本案詐欺集團聯繫提領、轉交款項之行動電話1支
    （ASUS手機，含門號：0000000000號、0000000000號SIM卡
    各1張），係被告用以與本案詐欺集團聯繫之物，業據被告
    供明在卷（見金訴158卷二第24頁筆錄），為被告之犯罪工
    具，惟業經另案判決宣告沒收（見本院卷第98頁），故沒收
    與否，於本案實欠缺刑法上之重要性，爰依刑法第38條之2
    第2項之規定不予宣告沒收。
　㈣至於本案供詐騙集團所用之被告台新銀行存摺、提款卡及印
    章，雖係被告所有供犯罪所用之物，亦經上開同一另案所扣
    押（見金訴158卷一第29至31頁扣押物品目錄表），惟審酌
    上開物品單獨存在不具刑法上之非難性，倘予沒收，除另使
    刑事執行程序開啟之外，對於被告犯罪行為之不法、罪責評
    價並無影響，且就沒收制度所欲達成之剝奪犯罪所得立法目
    的亦無任何助益，同樣欠缺刑法上重要性，是本院同認無沒
    收之必要，依刑法第38條之2第2項規定，不予宣告沒收。
據上論斷，應依刑事訴訟法第369條第1項前段、第364條、第299
條第1項前段，組織犯罪條例第3條第1項後段，洗錢防制法第14
條第1項，刑法第11條前段、第28條、第339條之4第1項第2款、
第55條、第51條第5款、第38條之1第1項前段、第3項，刑法施行
法第1條之1第1項，判決如主文。
本案經檢察官許恭仁提起公訴，檢察官陳貞卉追加起訴，檢察官
陳慧玲到庭執行職務。
中　　華　　民　　國　　111 　年　　6 　　月　　21　　日
                  　刑事第八庭　審判長法　官　陳世宗
                                      法　官　林呈樵
                                      法　官　吳勇毅
以上正本證明與原本無異。
如不服本判決，應於收受送達後20日內向本院提出上訴書狀，其
未敘述上訴之理由者並得於提起上訴後20日內向本院補提理由書
（均須按他造當事人之人數附繕本）「切勿逕送上級法院」。
                                      書記官  許家慧
中　　華　　民　　國　　111 　年　　6 　　月　　21　　日
附錄本案論罪科刑之法條：
組織犯罪防制條例第3條第1項
發起、主持、操縱或指揮犯罪組織者，處3年以上10年以下有期
徒刑，得併科新臺幣1億元以下罰金；參與者，處6月以上5年以
下有期徒刑，得併科新臺幣1千萬元以下罰金。但參與情節輕微
者，得減輕或免除其刑。

中華民國刑法第339條之4
犯第339條詐欺罪而有下列情形之一者，處1年以上7年以下有期
徒刑，得併科1百萬元以下罰金：
一、冒用政府機關或公務員名義犯之。
二、三人以上共同犯之。
三、以廣播電視、電子通訊、網際網路或其他媒體等傳播工具，
    對公眾散布而犯之。
前項之未遂犯罰之。

洗錢防制法第14條
有第二條各款所列洗錢行為者，處7年以下有期徒刑，併科新臺
幣5百萬元以下罰金。
前項之未遂犯罰之。
前二項情形，不得科以超過其特定犯罪所定最重本刑之刑。
附表：
編號 告訴人 詐騙時間及方式 匯款時間、金額 匯入人頭帳戶 被告提款時間、金額 提領地點 被告交付款項地點 證據索引 1 丙○○  詐欺集團成員於109年11月11日中午，以LINE與丙○○聯繫，訛稱為其弟妹，急需用錢等語，向丙○○借款，致丙○○陷於錯誤，於右揭時間，前往國泰世華銀行雙和分行，臨櫃匯款右揭金額至右揭帳戶。 （起訴部分/原審110金訴158） 109年11月12日中午12時32分許  匯款10萬元（另1次匯款10萬元與本案無關） 被告申辦之台新帳戶 109年11月12日中午12時58分許  臨櫃提領10萬元 新北市○○區○○路00號之台新銀行淡水分行 109年11月12日下午2時許  新北市蘆洲區長樂路、光明路公園 ⑴告訴人丙○○警詢證述（偵1879卷第13至14頁） ⑵內政部警政署反詐騙諮詢專線紀錄表、新北市政府警察局中和分局中和派出所受理詐騙帳戶通報警示簡便格式表、金融機構聯防機制通報單、交易查詢表、存摺內頁影本（告訴人丙○○）（偵1879卷第23至35頁） ⑶台新國際商業銀行109年12月1日台新作文字第10926575號函暨所附資金往來明細（偵1879卷第37至40頁） 2 乙○○ 詐欺集團成員於109年11月12日，以LINE與乙○○聯繫，訛稱為其友人唐振傑，急需用錢等語，向乙○○借款，致乙○○陷於錯誤，於右揭時間，前往新光銀行向上分行，臨櫃匯款右揭金額至右揭帳戶。  （追加起訴部分/原審110金訴187） 109年11月12日（追加起訴書誤載為110年11月12日，應予更正）下午2時35分許  匯款30萬元  109年11月12日下午4時11分許  ATM提款5萬元 某處台新銀行ATM 109年11月13日中午12時31分許臨櫃提款後之某時  新北市淡水區中山路某處 ⑴告訴人乙○○警詢證述（偵8235卷第8至15頁） ⑵台新國際商業銀行109年12月4日台新作文字第10927231號函暨所附交易明細（偵8235卷第16至18頁） ⑶告訴人乙○○之上海商銀中港分行存摺封面及內頁影本、匯款申請書（偵8235卷第19至22頁） ⑷臺中市政府警察局第二分局育才派出所受理刑事案件報案三聯單、受理各類案件紀錄表、受理詐騙帳戶通報警示簡便格式表、內政部警政署反詐騙諮詢紀錄表、金融機構聯防機制通報單（告訴人乙○○）（偵8235卷第23至28頁） ⑸告訴人乙○○與「唐振傑」之LINE對話紀錄截圖（偵8235卷第32至52頁） ⑹台新國際商業銀行110年5月18日台新作文字第11012241號函暨提款機及臨櫃監視畫面截圖（偵8235卷第79至115頁） ⑺自願受搜索同意書、新北市政府警察局淡水分局搜索扣押筆錄、扣押物品目錄表（金訴158卷ㄧ第23至31頁） ⑻被告手機內之LINE對話紀錄截圖（金訴158卷一第61至72頁）      109年11月12日下午4時17分許  ATM提款3萬元         109年11月13日凌晨0時1分許  ATM提款15萬元         109年11月13日凌晨0時8分許  ATM提款3萬元         109年11月13日中午12時31分許  臨櫃提領4萬元 新北市○○區○○路000號之台新銀行蘆洲分行